【裁判字號】    95,抗,706
【裁判日期】    951211
【裁判案由】    本票裁定
【裁判全文】
臺灣臺北地方法院民事裁定               95年度抗字第706號
抗  告  人  甲○○
代  理  人  王永春律師
相  對  人  乙○○
上列當事人間本票裁定強制執行事件，抗告人對於民國95年9月1
3日本院所為95年度票字第97599號裁定，提起抗告，本院裁定如
下：
    主  文
原裁定廢棄。
相對人之聲請駁回。
聲請費用及抗告程序費用新臺幣仟元，由相對人負擔。
    理  由
一、本件相對人聲請意旨略以：其執有抗告人於民國89年12月28
    日簽發之本票1紙，付款地未載，票載金額新臺幣 (下同)3,
    250,000元，利息按年息6% 計算，免除作成拒絕證書，到期
    日未載，詎於95年7月18日經提示未獲付款，並提出本票1紙
    (下稱系爭本票)為證，聲請裁定准許強制執行云云。原裁定
    以本件聲請與票據法第123 條規定相符，裁定准予就系爭本
    票金額為強制執行。
二、抗告意旨則以：系爭本票上並無到期日之記載，其發票日為
    89年12月28日，相對人卻遲至95年之後始向本院為本件之聲
    請，其請求權之行使，顯罹於票據法第22條第1項所規定之3
    年時效而消滅，抗告人為時效抗辯，求予廢棄原裁定並駁回
    相對人之聲請等語。
三、按本票未載到期日者，視為見票即付。又見票即付之本票，
    自發票日起3年間不行使，因時效而消滅，票據法第120條第
    2項、第22 條第1項分別定有明文。另執票人依票據法第123
    條規定向本票發票人行使追索權時，聲請法院裁定對發票人
    之財產強制執行者，其性質與非訟事件無殊，法院應就本票
    形式上之要件是否具備予以審查。倘聲請本票准許強制執行
    事件，如發票人已為時效之抗辯，則非訟法院自應就此時效
    抗辯之有無理由為適當審查，以確定執票人據以聲請本票裁
    定准予強制執行之形式要件是否具備。如就形式上甚為明確
    之時效抗辯，仍須另行提起訴訟予以解決，而完全不得於非
    訟程序加以審究，則有違簡速裁判之基本要求，無視此種事
    件基於其個性、特徵之特殊需求，而使當事人之不利益擴大
    ，成為貫徹訴訟經濟原則之障礙。亦即，如本票發票人已為
    時效抗辯，復為相對人即執票人所不爭執，或時效抗辯是否
    成立甚為明確，無待兩造充分攻擊防禦即足以認定時，則於
    非訟程序中，法院非不能審查該時效抗辯是否可採（最高法
    院94年度台抗字第308號裁定意旨參照）。
四、經查：系爭本票之票載發票日為89年12月28日，並無到期日
    之記載，視為見票即付，消滅時效期間即應自上述票載發票
    日即89年12月28日起算，依此，系爭票據債權之請求權，已
    於92年12月28日罹於時效。此外，相對人主張其係於95 年7
    月18日為付款之提示（原審卷第15頁）業於系爭本票之票據
    請求權罹於時效後，系爭本票債權已罹於時效。
五、綜上所述，系爭本票債權已罹於時效，原法院未詳予審究，
    逕依票據法第123 條規定，裁定准予強制執行，容有未洽，
    相對人之聲請應予駁回，抗告人抗告聲明廢棄原裁定，為有
    理由，原裁定應予廢棄，並裁定如主文第2、3項所示。
六、據上論結，本件抗告為有理由，依非訟事件法第46條、第21
    條第2項、第24條第1項，民事訴訟法第495 條之1第1項、第
    450 條、第95條、第78條，爰裁定如主文。
中    華    民    國    95    年    12    月    11    日
                 民事第三庭 審判長法  官  吳光釗
                                  法  官  曾啟謀
                                  法  官  詹駿鴻
以上正本係照原本作成
本裁定除以違背法令為理由，不得再抗告。如提再抗告，應於收
受送達後10日內向本院提出再抗告。並繳納抗告費新台幣1,000
元。
中    華    民    國    95    年    12    月    12    日
                                  書記官  官碧玲


司法院資訊處製作；財團法人民間司法改革基金會備份。
